臺灣高雄地方法院民事判決　九十年度簡上字第九七號
　　上　訴　人　丙○○○
　　訴訟代理人　乙○○○
　　被上訴人　　甲○○
右當事人間請求損害賠償事件，上訴人對於中華民國九十年一月八日本院八十九年度
 雄簡字第三○○五號第一審判決提起上訴，本院判決如左：
    主      文
上訴駁回。
第二審訴訟費用由上訴人負擔。
    事      實      及       理        由
一、上訴人除引用與原審判決書所載相同者外，另補稱：
  (一)按文書，依其程式及意旨得認作公文書者，推定為真正。公文書之真偽有可疑者
    ，法院得請作成名義之機關或公務員陳述其真偽。民事訴訟法第三百五十五條定
    有明文，經查原審卷存高雄市政府建設局車輛行車事故鑑定委員會及高雄市車輛
    行車事故覆議鑑定委員會均認本件車禍乃因被上訴人轉彎車未讓直行車先行而為
    肇事原因，訴外人乙○○○並無肇事原因等語，而上開二次鑑定意乃公務人員依
    法製作之公文書，是依前開規定，自應認該公文書就本件車禍肇事原因所為之鑑
    定意見為實在，故被上訴人應有過失，而上訴人之代理人乙○○○並無過失。
  (二)再者，本件上訴人之代理人乙○○○係綠燈直行並未闖紅燈，而是被上訴人違規
    左轉，始發生本件車禍。
  (三)另證人陳琪惠坐在被上訴人的車內，不可能看到我這方的燈號。
  (四)聲明：原判決廢棄；被上訴人應給付上訴人新台幣（下同）十四萬六千四百八十
    元及自起訴狀繕本送達被上訴人之翌日起至清償日止，按年息百分之五計算之利
    息；一、二審訴訟費用由被上訴人負擔。
二、被上訴人除引用與原審判決書所載相同者外，另補稱：
    現場談話記錄所載「綠燈左轉」，是指在綠燈亮的時候才左轉的，而且我已過了
    道路中心完成左轉行為，才被上訴人代理人乙○○○的車撞上。並聲明：上訴駁
    回；第二審訴訟費用由上訴人負擔。
三、兩造所不爭執之事實：
  (一)被上訴人駕駛車牌號碼YX--九五三○號自用小客車，沿高雄市○○區○○路由南
    向北行駛，於民國八十九年二月十日下午五時三十分許，至與海功路交岔路口左
    轉海功路時，與在同路由北向南行駛於外側快車道上，由上訴人之代理人乙○○
    ○所駕駛上訴人所有車牌號碼ZD--五五○八號自用小客車發生車禍。
  (二)上訴人車子左前頭及被上訴人右前翼子板分別受有損害。上訴人支出修復費用計
    十四萬六千四百八十元。
四、經查，翠華路與海功路路口為特殊時相號誌路口，該路口於翠華路北向、南向號
    誌燈上均掛有「特殊時相號誌，請依燈號行駛」之標誌，翠華路左轉燈號亮起時
    之時差為十秒，斯時南向車道為紅燈，現場路口寬約三十公尺，翠華路與海功路
    均為四線快車道，於下午三時許時交通非常繁忙，往來車輛甚多，此經原審到場
    勘驗屬實（見原審卷第四十八頁至第四十九頁之照片及勘驗筆錄）；又本件車禍
    撞擊位置於翠華路南向慢車道、海功路西向雙黃線延伸處，近海功路橫越海路斑
    馬線，亦有交通事故調查報告表及本院勘驗現場之照片及筆錄在卷可證。本件車
    禍發生時為下午五時三十分正值下班之尖峰時刻，翠華路南向內、外側快車道之
    車流量甚大，業如上開所述，是被上訴人於翠華路北向內側快車道欲行左轉海功
    路時，若無特殊時相之左轉號誌，衡諸常情其將無法於車流量很多的交通狀況下
    左轉，且亦無可避免會遭翠華路南下內側快車道之車輛撞及，惟被上訴人既非於
    翠華路內側快車道附近與上訴人訴訟代理人乙○○○發生車禍，故被上訴人應係
    於翠華路南向北之左轉燈號亮起時始行左轉；況且證人陳琪惠於原審中亦證稱「
    當時因是下班時間所以車輛很多，現場當時有左轉綠燈，對向是紅燈，原告（按
    ：應指上訴人之訴訟代理人乙○○○）是闖紅燈過來的。」（見原審卷第四十三
    頁）。雖證人陳琪惠於本院準備程序時另證述：「車禍當我不能夠看到對方就是
    上訴人那邊的號誌」等語（見本院九十年七月二十六日準備程序筆錄），然該路
    口翠華路方向於八十七年設置四燈雙面燈箱迄今，均未曾變動，號誌時制南往北
    方向設定保護左轉時相，路口號誌運轉情形如下：第一時相：幹道翠華路北往
    南開放綠燈，南往北開放直行箭頭綠燈，支道海功路東向西紅燈；第二時相：
    幹道翠華路北往南紅燈，南往北開放直行及左轉箭頭綠燈；海功路東西向仍維持
    紅燈；第三時相：支道海功路開放綠燈；幹道翠華路方向均為紅燈。亦有高雄
    市政府警察局交通大隊九十年九月六日九十高市交工字第一三七五三號函在卷可
    稽，是證人陳琪惠雖不能看見上訴人方向的號誌，但依上開交通大隊函文，可知
    被上訴人行駛翠華路南往北方向之左轉海功路箭頭綠燈時，上訴人之訴訟代理人
    乙○○○之翠華路北往南方向之號誌確為紅燈，證人陳琪惠上開證述上訴人之訴
    訟代理人乙○○○闖紅燈等情與事實，並無矛盾之處。準此，被上訴人辯稱伊是
    等到左轉綠燈後才左轉，係上訴人之訴訟代理人乙○○○闖越紅燈致發生本件車
    禍等語，應為可採。
五、按文書之證據力，有形式上證據力與實質上證據力之分，前者係指真正之文書即
    文書係由名義人作成而言；後者則為文書所記載之內容，有證明應證事實之價值
    ，足供法院作為判斷之依據而言，必有形式上證據力之文書，始有證據價值可言
    ，民事訴訟法第三百五十五條，係指公文書之形式上證據力而言，至其實質上證
    據力之有無，則仍由事實審法院依自由心證判斷之。再按「汽車行駛至交岔路口
    ，其行進、轉彎，應依左列規定：．．六、轉彎車應讓直行車先行。但直行車尚
    未進入交岔路口，而轉彎車已達中心處開始轉彎，直行車應讓轉彎車先行。」道
    路交通安全規則第一百零二條第一項第六款定有明文，本件撞擊點既係於翠華路
    南向慢車道、海功路西向雙黃線延伸處，近海功路橫越海路斑馬線，業如上開所
    述，則被上訴人顯已過道路中心處而開始轉彎，是依上開但書規定，自不生轉彎
    車應讓直行車先行之問題，卷存高雄市政府建設局車輛行車事故鑑定委員會及高
    雄市車輛行車事故覆議鑑定委員會之鑑定意見，並未審酌上開情形，而認被上訴
    人轉彎車未讓直行車先行，為肇事主因云云，自不足採為被上訴人有過失之佐證
    。是上訴人主張高雄市政府建設局車輛行車事故鑑定委員會及高雄市車輛行車事
    故覆議鑑定委員會之鑑定意見為公文書，自應認該公文書就本件車禍肇事原因所
    為之鑑定意見為實在云云，容有誤會。
六、綜上，本件車禍發生時被上訴人所行方向既為左轉綠燈，斯時路權自歸被上訴人
    所有，而上訴人之訴訟代理人乙○○○未遵燈號闖越紅燈以致肇事，本件車禍自
    係因其未遵守道路交通號誌指示之過失以致，被上訴人自無過失責任可言，從而
    原審判決駁回上訴人之訴及其假執行之聲請，經核無不合，上訴人上訴意旨求為
    廢棄改判，為無理由，應予駁回。
七、據上論結，本件上訴為無理由，依民事訴訟法第四百三十六條之一第三項、第四
    百四十九條第一項、第七十八條，判決如主文。
中　　　華　　　民　　　國　  　九十一　　　年　 　 一 　　月 　　十　　日
                              臺灣高雄地方法院民事第二庭
~B審判長法官　吳進寶
~B法　　　官　蘇姿月
~B法　　　官　曾吉雄
右為正本係照原本作成。
本判決不得上訴。
中　　　華　　　民　　　國　  　九十一　　　年　 　 一 　　月 　　十　　日
~B法院書記官　林國龍
